臺灣屏東地方法院民事判決
110年度訴字第192號
原      告  台新國際商業銀行股份有限公司

法定代理人  尚瑞強  
訴訟代理人  林佑儒  
            許駿文  
            方子芸  
            楊紋卉  
            陳芳惠  
被      告  朱家儀  

            朱映潔  
            朱妍安  

            朱秋蘭  
            朱柏翔  

上列當事人間請求撤銷遺產分割登記事件，本院於民國111年10
月25日言詞辯論終結，判決如下：
    主      文
被告就被繼承人朱國賢所遺如附表所示之不動產於民國103年11
月16日所為之遺產分割協議行為，應予撤銷。
被告朱映潔、朱妍安應將如附表編號1至3所示之不動產於民國10
3年12月23日之分割繼承登記，予以塗銷。
訴訟費用由被告負擔。
    事實及理由
一、被告朱柏翔於原告起訴時，為限制行為能力人，而於訴訟繫
    屬中之民國111年2月間成年，有戶籍謄本在卷可憑（見本院
    卷一第67頁），原告具狀聲明由被告朱柏翔本人承受訴訟，
    揆諸民事訴訟法第170條、第175條第1項、第2項及第176條
    規定，並無不合，應予准許。又被告朱家儀、朱映潔、朱妍
    安、朱秋蘭、朱柏翔均未於言詞辯論期日到場，核無民事訴
    訟法第386條各款所列情形，爰依原告之聲請，由其一造辯
    論而為判決。
二、原告主張：被告朱家儀於103年11月16日前，積欠伊銀行信
    用卡及現金卡債務，尚餘新臺幣(下同)50萬736元本息未清
    償，經伊銀行屢次催討，迄未獲清償，被告朱家儀已無資力
    清償。詎被告朱家儀之父即被繼承人朱國賢於101年7月28日
    死亡，遺有如附表所示之不動產，其應繼分為5分之1，被告
    朱家儀竟與其他繼承人（包括被告即其妹朱映潔、朱妍安、
    朱秋蘭及被告即其弟朱柏翔），於103年11月16日為遺產分
    割協議，將朱國賢所遺如附表所示之不動產全部分歸被告朱
    映潔、朱妍安取得，應有部分各為5分之3、5分之2，並於10
    3年12月13日辦畢分割繼承登記，被告朱家儀之無償行為已
    害及伊銀行之債權。伊銀行於109年7月22日調閱土地登記謄
    本時，始知悉前開詐害情事，爰依民法第244條第1項及第4
    項規定，提起本件訴訟，請求撤銷上開遺產分割協議行為，
    並請求被告朱映潔、朱妍安塗銷依此所為如附表編號1至3所
    示不動產之分割繼承登記等情，並聲明：㈠被告就被繼承人
    朱國賢所遺如附表所示之不動產於103年11月16日所為之遺
    產分割協議行為，應予撤銷。㈡被告朱映潔、朱妍安應將如
    附表編號1至3所示之不動產於103年12月23日之分割繼承登
    記，予以塗銷。
三、被告朱家儀未於言詞辯論期日到場，惟據其提出書狀陳述略
    以：原告之主張洵屬無據，應駁回其訴等語，資為抗辯，並
    聲明：原告之訴駁回。被告朱映潔、朱妍安、朱秋蘭、朱柏
    翔則均未於言詞辯論期日到場，亦未提出書狀作何聲明或陳
    述。
四、本院之判斷：
  ㈠按債務人所為之無償行為，有害及債權者，債權人得聲請法
    院撤銷之。債權人依第1項或第2項之規定聲請法院撤銷時，
    得並聲請命受益人或轉得人回復原狀。但轉得人於轉得時不
    知有撤銷原因者，不在此限。前條撤銷權，自債權人知有撤
    銷原因時起，1年間不行使，或自行為時起，經過10年而消
    滅。民法第244條第1項、第4項及第245條定有明文。民法第
    244條第1、2項所稱之無償或有償行為，係以債務人與第三
    人間之行為是否互為對價關係之給付為其區別之標準（最高
    法院95年度台上字第2609號判決意旨參照）。又依民法第11
    51條規定，繼承人有數人時，在分割遺產前，各繼承人對於
    遺產全部，為公同共有。由此可知，數人共同繼承遺產，發
    生公同共有關係，關於遺產分割之效力，應自分割以後始發
    生效力，而非溯及於繼承開始時發生效力，此與民法第1175
    條關於拋棄繼承之規定，尚有不同。拋棄因繼承所取得之財
    產，而將繼承所得財產之公同共有權，與他繼承人為不利於
    己之分割協議，倘因而害及債權者，債權人自得依民法第24
    4條第1項行使撤銷權（最高法院106年度台上字第1650號判
    決意旨參照）。
　㈡經查，本件原告主張：被告朱家儀於103年11月16日前，積欠
    原告銀行信用卡及現金卡債務，尚餘50萬736元本息未清償
    ，原告就前開本息債權已取得確定支付命令，而被告朱家儀
    之父朱國賢於101年7月28日死亡，遺有如附表所示之不動產
    ，由被告朱家儀、朱映潔、朱妍安、朱秋蘭、朱柏翔共同繼
    承，應繼分各為5分之1，其等於103年11月16日為遺產分割
    協議，將如附表所示之不動產全部分歸被告朱映潔、朱妍安
    取得，應有部分各為5分之3、5分之2，並於103年12月13日
    辦畢分割繼承登記，而被告朱家儀已無資力清償前開債務等
    事實，業據原告提出本院109年度司促字第8871號支付命令
    暨確定證明書為證(見本院卷一第22至24頁)，並有土地登記
    謄本、土地異動索引、土地登記申請書、遺產分割協議書、
    繼承系統表、地政規費徵收聯單、戶籍謄本、遺產稅免稅證
    明書及土地所有權狀在卷可憑(見本院卷一第25至33頁、第4
    5至第67頁、第81頁、第83至89頁、第137至195頁)。原告所
    主張之前揭事實，被告朱映潔、朱妍安、朱秋蘭、朱柏翔均
    未提出書狀作何聲明或陳述，而被告朱家儀雖具狀聲明原告
    之訴駁回，惟就前揭事實，仍未否認或予以爭執，則前揭原
    告主張之事實，應堪信為真實。
　㈢又被告朱家儀與其餘被告於103年11月16日為遺產分割協議，
    將如附表所示之不動產全部分歸被告朱映潔、朱妍安取得，
    被告朱家儀並未取得任何對價，所為顯屬無償行為，而害及
    原告之債權，且無任何事證顯示原告知悉有撤銷原因已逾1
    年之期間，則原告自得依民法第244條第1項規定，請求撤銷
    被告就如附表所示之不動產所為之遺產分割協議行為，並依
    同條第4項規定，請求被告朱映潔、朱妍安塗銷依此所為如
    附表編號1至3所示不動產之分割繼承登記。
五、綜上所述，本件原告依民法第244條第1項及第4項規定，請
    求被告就被繼承人朱國賢所遺如附表所示之不動產於103年1
    1月16日所為之遺產分割協議行為，應予撤銷；並請求被告
    朱映潔、朱妍安將如附表編號1至3所示之不動產於103年12
    月23日之分割繼承登記，予以塗銷，為有理由，應予准許。
六、據上論結，本件原告之訴為有理由，依民事訴訟法第385條
    第1項前段、第78條、第85條第1項前段，判決如主文。
中　　華　　民　　國　　111 　年　　11  　月　　 15 　日
                  民事第二庭    法　官  薛全晉
正本係照原本作成。
如對判決上訴，須於判決送達後20日內向本院提出上訴狀，其未
表明上訴理由者，應於提出上訴後20日內向本院補提理由書狀（
均須按他造當事人之人數附繕本）。
如委任律師提起上訴者，應一併繳納上訴審裁判費。
中　　華　　民　　國　　111 　年　　11　　月　　16　　日
　　　　　　　　　　　　　　　　書記官  王鏡瑜　
附表：
編號 不動產 權利範圍 備註   1 屏東縣○○市○○段000○00地號土地所有權 全部 被告朱映潔、朱妍安各取得應有部分5分之3、5分之2   2 屏東縣○○市○○段000○00地號土地所有權 全部 同上   3 屏東縣○○市○○段000○00地號土地所有權 全部 同上 4 屏東縣○○鄉○○段000○0地號土地所有權 全部 同上，嗣後於104年2月5日因買賣全部移轉登記予他人，復於107年9月12日與同段168之3、168之4地號土地合併